臺灣士林地方法院交通事件裁定　　　　96年度交聲字第1470號
原處分機關　臺北市交通事件裁決所
異　議　人
即受處分人　甲○○
上列異議人即受處分人因違反道路交通管理處罰條例案件，對於
臺北市交通事件裁決所中華民國96年10月11日所為之處分（原處
分案號：北市裁四字第裁22-ACJ402580號）聲明異議，本院裁定
如下：
    主  文
原處分關於甲○○汽車駕駛人，駕駛汽車經測試檢定酒精濃度超
過規定標準，處罰鍰新臺幣肆萬玖仟伍佰元部分撤銷。
    理  由
一、按汽車駕駛人飲用酒類或其他類似物後其吐氣所含酒精濃度
    超過每公升0.25毫克或血液中酒精濃度超過百分之0.05以上
    者，不得駕車，道路交通安全規則第114 條第2 款定有明文
    。又汽車駕駛人，駕駛汽車經測試檢定有酒精濃度超過規定
    標準者，處新臺幣（下同）1 萬5 千元以上6 萬元以下罰鍰
    ，並當場移置保管其車輛及吊扣其駕駛執照1 年，道路交通
    管理處罰條例第35條第1 項第1 款亦有明文。
二、原處分意旨略以：異議人即受處分人甲○○於民國95年11月
    15日凌晨0 時46分許，駕駛車號6869-GU 號自用小客車，行
    經台北市○○路647 號時，經臺北市政府警察局交通警察大
    隊員警攔停進行呼氣酒精濃度測試，當場測得其呼氣酒精濃
    度達每公升0.58毫克，已逾規定不得駕駛車輛之濃度標準，
    乃依法掣單舉發違規，爰依道路交通管理處罰條例第35條第
    1 項第1 款之規定，裁處異議人罰鍰4 萬9 千5 百元，並吊
    扣其駕駛執照1 年（此部分未據提出異議）之處分。
三、本件異議意旨略以：原處分所指之酒後駕車行為，業經臺灣
    士林地方法院檢察署緩起訴處分，並命異議人於緩起訴處分
    確定後向國庫支付3 萬元，異議人業已依法履行繳納之義務
    。故異議人之前開行為，業經法院依刑事法之規定予以處罰
    ，今行政機關就同一行為，再科以行政罰，命聲請人繳納罰
    鍰，實屬一事不二罰，自難令人甘服，爰依法聲明異議，懇
    請撤銷原處分等語。
四、本院查：
(一)按道路交通管理處罰條例本質上係屬行政罰，此由該條例中
    就交通違規行為所定法律效果包括罰鍰、吊扣證照裁罰等行
    政罰觀之甚明（參照行政罰法第1 條、第2 條將罰鍰、吊扣
    證照處分均定為行政罰），是違反道路交通管理處罰條例之
    裁罰事件，自有行政罰法之適用。
(二)又按行政罰法第26條規定：「一行為同時觸犯刑事法律及違
    反行政法上義務規定者，依刑事法律處罰之。但其行為應處
    以其他種類行政罰或得沒入之物而未經法院宣告沒收者，亦
    得裁處之。前項行為如經不起訴處分或為無罪、免訴、不受
    理、不付審理之裁判確定者，得依違反行政法上義務規定裁
    處之。」，此即所謂一事不二罰之原則。究其立法目的，係
    因一行為同時觸犯刑事法律及違反行政法上義務規定時，由
    於刑罰與行政罰同屬對不法行為之制裁，而刑罰之懲罰作用
    較強，故依刑事法律處罰，即足資警惕時，實無一事二罰再
    處行政罰之必要。且刑事法律處罰，由法院依法定程序為之
    ，較符正當法律秩序，應予優先適用。職此，因同時觸犯刑
    事法律及違反行政法上義務規定之行為，行政機關得否科以
    與刑罰相類之行政罰處罰，端視該行為之刑事訴追或審判程
    序終局結果而定，在刑事訴追、審判程序尚未終局確定前，
    行政機關自不得逕予裁罰，至於沒入或其他種類行政罰，因
    兼具維護公共秩序之作用，為達行政目的，行政機關仍得併
    予裁處。又此所稱「其他種類行政罰」，係指違反行政法上
    之義務應受「裁罰性」之「不利處分」而言，依行政罰法第
    2 條規定，應包括限制或禁止行為之吊扣證照處分在內。
(三)再按觸犯刑事法律之犯罪行為，除得經檢察官之起訴，並由
    法院審理後，為有罪科刑、無罪、免訴、不受理、不付審理
    之裁判外，如檢察官認該行為所涉為死刑、無期徒刑或最輕
    本刑3 年以上有期徒刑以外之罪，於參酌刑法第57條所列事
    項及公共利益之維護，認以緩起訴為適當者，得定1 年以上
    3 年以下之緩起訴期間為緩起訴處分，並同時命被告為一定
    之金錢給付，因該金錢給付係附隨於緩起訴處分之負擔，性
    質上並非刑罰，核與前開行政罰第26條所稱一事不二「罰」
    之要件不合，受緩起訴處分之人自不得以其已履行該緩起訴
    處分所命之金錢給付為由，援引上開行政罰法第26條之規定
    ，主張就同一行為免受行政罰。然因經檢察官為「緩起訴」
    處分者，於「緩起訴」之猶豫期間內，檢察官可對其持續觀
    察，若認其顯無反省警惕之情或根本欠缺反省警惕之能力者
    ，得依職權或依告訴人之聲請，將「緩起訴」處分撤銷，並
    依法追訴，法院則得依審理結果，為有罪科刑之裁判。亦即
    在緩起訴處分之猶豫期間內，刑事訴追程序仍未終局確定，
    此與不起訴處分確定後，刑事訴追程序終結，檢察官原則上
    不得就同一行為再行起訴之法律效果迥異。是以，緩起訴處
    分自不得類推不起訴處分，而適用行政罰法第26條第2 項之
    規定。從而，經檢察官諭知緩起訴處分之行為，如同時違反
    行政法上義務之規定，在緩起訴處分於猶豫期間期滿前，因
    刑事訴追程序尚未確定終結，行為人仍有因緩起訴遭撤銷而
    受刑事追訴處罰之可能，此時行政機關若逕行依法行政裁罰
    ，毋寧將使行為人有同時遭受行政處罰及刑事處罰之可能，
    是依行政罰法第26條之立法意旨，在違反行政法上義務之行
    為業經緩起訴處分之情形下，行政機關應待緩起訴處分實質
    確定（即緩起訴猶豫期間經過而未經撤銷），行為人已最終
    確定免於受刑事訴追或處罰時，行政機關方得為行政裁罰。
(四)經查：本件異議人即受處分人甲○○於95年11月15日凌晨0
    時46分許，駕駛車牌號碼6869-GU 號自用小客車，在台北市
    ○○路647 號時，經臺北市政府警察局交通警察大隊員警攔
    停盤檢，並對其進行呼氣酒精濃度測試，當場經測得其呼氣
    酒精濃度達每公升0.58毫克等情，固據異議人坦承不諱，足
    認其確有原處分所認定之酒後駕車之交通違規行為無訛；然
    查，異議人同一酒後駕車之行為，因同時觸犯刑法第185 條
    之3 之公共危險罪，經臺灣士林地方法院檢察署檢察官偵查
    後，認犯罪事實事證明確，惟符合緩起訴之要件，業於95年
    12月21日以95年度偵字第15189 號緩起訴處分在案乙節（緩
    起訴期間為1 年），亦有卷附上開緩起訴處分書1 份可憑，
    應甚明確，堪予認定。揆諸前揭說明，本件異議人以其業已
    履行上開緩起訴處分所命之負擔，向國庫繳交3 萬元為由，
    主張本件免罰，雖無理由，惟異議人既因同一酒後駕車行為
    同時觸犯刑事法律及違反行政法上義務，其中刑事部分並經
    檢察官為處分緩起訴，因該緩起訴期間尚未屆滿，異議人尚
    未經終局確定無庸受刑事處罰前，基於「一事不二罰」之行
    政罰原則，自不得依行政規定逕予裁罰。從而，本件原處分
    機關逕以異議人酒精濃度超過規定標準達每公升0.58毫克，
    對其裁處罰鍰4 萬9 千5 百元部分，即有可議，應由本院予
    以撤銷，並發回原處分機關，俟上開緩起訴處分之終局執行
    結果，另為適法之處分。又異議人僅聲明異議罰鍰4 萬9 千
    5 百元部分，對於吊扣駕駛執照1 年部分未提出聲明異議，
    故其吊扣駕駛執照之行政處分，仍持續中，不在本件審理範
    圍，附此說明。
(五)至原處分機關，援引交通部95年7 月17日交路字第09500069
    86號函釋，以法務部行政罰法諮詢小組第1 次會議記錄已明
    確結論認緩起訴乃附帶條件的不起訴處分，亦即是不起訴的
    一種，並非刑罰，應無行政罰法「一事不二罰」之適用云云
    。惟按法官依據法律獨立審判，憲法第80條載有明文，各機
    關依其職掌就有關法規為釋示之行政命令，法官於審判案件
    時，固可予以引用，但仍得依據法律，表示適當之不同見解
    ，並不受其拘束；司法行政機關所發司法行政上之命令，如
    涉及審判上之法律見解，僅供法官參考，法官於審判案件時
    ，亦不受其拘束（司法院大法官會議解釋釋字第216 號解釋
    意旨參照），是前開交通部函釋，僅得供本院參考，本院並
    不受其拘束。況行政罰法為行政法中關於行政罰之總則性規
    定，是道路交通管理處罰條例之行政罰亦須遵循行政罰法之
    規定，其子法道路交通案件處理辦法之解釋及適用，更不得
    違反行政罰法之規定，併此敘明。
據上論斷，應依道路交通案件處理辦法第20條前段，裁定如主文
。
中　　華　　民　　國　　96　　年　　12　　月　　12　　日
                  刑事第六庭法  官  許永煌
以上正本證明與原本無異
如不服本裁定應於送達後5日內向本院提出抗告狀
                            書記官  陳淑琪
中　　華　　民　　國　　96　　年　　12　　月　　12　　日
